臺灣高等法院高雄分院刑事判決
111年度交上易字第27號
上  訴  人  
即  被  告  葉皇良



上列上訴人因過失傷害案件，不服臺灣高雄地方法院110年度審
交易字第126號，中華民國110年12月21日第一審判決（起訴案號
：臺灣高雄地方檢察署109年度偵字第24232號），提起上訴，本
院判決如下：
    主  文
上訴駁回。
葉皇良緩刑貳年。
    事  實
一、葉皇良考領有職業聯結車駕駛執照，於民國109年3月17日19
    時5分許，駕駛車牌號碼000-0000號營業小客車，在高雄市
    三民區建國二路與中山一路交岔路口之建國二路北側路旁停
    車格，欲起駛往東方向廻轉時（原判決誤載為往西方向迴轉
    時），本應注意在設有禁止迴車標誌之路段，不得迴車，而
    依當時天候晴、夜間有照明，柏油路面乾燥、無缺陷、無障
    礙物，視距良好，且依其智識能力亦無不能注意之情事，詎
    葉皇良竟貿然於禁止迴車之處所迴車，適蘇Ｏ源騎乘車牌號
    碼000-000號普通重型機車沿建國二路由東往西方向行駛，
    見狀閃煞不及而失控摔車，因而受有左側顴骨骨折、雙手擦
    傷、右膝擦傷、左側第九肋骨骨折及右手第貳掌骨粉碎性骨
    折等傷害。嗣警員據報到場處理，葉皇良於有偵查權限之警
    察機關發覺其犯罪前，在場承認為肇事人，自首而接受裁判
    。
二、案經蘇Ｏ源訴由高雄市政府警察局三民第一分局報告臺灣高
    雄地方檢察署檢察官偵查起訴。
    理  由
壹、證據能力：
　　本判決所引用屬於傳聞證據部分均已依法踐行調查證據程序
    ，且檢察官及被告於本院明示同意有證據能力（見本院卷第
    72頁），審酌該等證據作成時情況，並無違法取證之瑕疵，
    且無顯不可信之情形，以之作為證據應屬適當，依刑事訴訟
    法第159條之5第1項規定，均有證據能力。
貳、實體部分：
一、訊據上訴人即被告葉皇良固坦認於上開時、地之設有禁止迴
    車標誌之路段（口），駕駛車輛從路邊停車格起駛欲迴車時
    ，蘇Ｏ源騎乘機車沿建國二路由東往西方向行駛，因摔車而
    受傷之事實；惟否認有過失傷害犯行，辯稱：其在駛出停車
    位前有看後照鏡，確認沒車才切出來，等到紅燈後才左轉，
    不知蘇Ｏ源是如何摔車云云。經查：
㈠、被告於上開時間，在設有禁止迴車標誌之路口，駕駛車輛從
    路邊停車格起駛欲迴車時，適蘇Ｏ源騎乘機車行經該處，摔
    車而受有上開傷害等情，業經證人即告訴人蘇Ｏ源於警偵證
    述明確，復有告訴人之高雄市立大同醫院診斷證明書、道路
    交通事故現場圖、道路交通事故調查報告表㈠㈡、高雄市政府
    警察局交通大隊交通事故談話紀錄表及現場照片等證據資料
    在卷可稽，且為被告所不爭執，此部分事實應堪認定。
㈡、告訴人於偵查時具結證稱：我騎車直行建國二路東往西，到
    中山橋下面發生車禍，我記得對方是計程車從路邊轉彎開出
    來，煞車不及還是怎樣就摔倒了等語（見偵卷第18頁），核
    告訴人所述摔車之原因，與一般道路上常見機車因遇車輛忽
    然從路旁駛出，閃煞不及而摔車之常情相符，且與被告於事
    發後向到場處理員警表示：我由建國路北側停車格起步往西
    ，於建國、中山路口準備迴轉，對方由建國路中間車道往西
    直行，見我要迴轉他煞車自摔，雙方並未碰撞等語（見警卷
    第47頁），所述情節大致相符。參以，本件經送高雄市政府
    交通局車輛行車事故鑑定委員會鑑定結果亦認：「葉皇良（
    被告）：禁止迴車處所迴車，為肇事原因。蘇Ｏ源（告訴人
    ）：無肇事因素。」此有高雄市政府交通局車輛行車事故鑑
    定委員會110年10月8日高市車鑑字第10070651100號函附鑑
    定意見書在卷可憑（見原審卷第139至142頁），足徵被告確
    有過失無訛。因此，本件車禍事故發生原因，應係被告違反
    規定於禁止迴車之路段迴車，告訴人見狀閃煞不及而失控摔
    車，應可認定。
㈢、被告雖辯稱：本件係告訴人未注意綠燈秒數而自摔云云，然
    並未提出如行車紀錄器等具體事證供法院調查、判斷，且被
    告確有上述之過失，亦經本院認定暨高雄市政府交通局車輛
    行車事故鑑定委員會鑑定如上。至告訴人於警詢及偵查表示
    ：被告之車輛於廻轉時有擦撞到其機車（見警卷第8頁，偵
    卷第18頁），惟告訴人嗣於原審已表示：我摔車後就都不記
    得了，然後在醫院也不記得，警察走後才有印象是看到計程
    車迴轉到我面前，我緊急煞車所以才會摔倒，我說有跟被告
    碰到是因為我車子去修理，修理的老闆跟我說我的車子可能
    有被撞到，我認為是撞到被告的車身等語（見原審卷第81頁
    ），衡以本件車禍之發生僅係瞬間，且告訴人摔車後受傷送
    醫，對於事故發生過程縱有記憶錯誤，亦難以苛責，然仍難
    僅憑告訴人對於2 車是否發生擦撞所述稍有前後不符之處，
    逕認其指述全部不實，此部分並無礙本件被告確有上述過失
    之事實認定，併予敘明。
㈣、按汽車迴車時，在設有禁止迴車標誌之路段，不得迴車，道
    路交通安全規則第106條第2款定有明文，且依道路交通管理
    處罰條例第49條第2款規定，此部分違規行駛應處新臺幣600
    元以上1800元以下罰鍰。本件被告既考領有職業聯結車駕駛
    執照，有被告之公路監理電子閘門證號查詢汽車駕駛人資料
    可參（見原審卷第31頁），被告自陳從事計程車駕駛，已有
    多年駕駛經驗，對上開交通法規當知之甚詳，而車禍事故發
    生當時天候晴、夜間有照明，柏油路面乾燥、無缺陷或無障
    礙物，視距良好等情，有卷附道路交通事故調查報告表㈠可
    參（見警卷第43頁），客觀上並無不能注意之情事，且被告
    於本院供稱其當時之身體精神狀況正常，衡情應無不能注意
    之情事，詎被告疏未遵守上開規定，貿然於禁止廻車之路段
    廻轉，而肇致本件交通車故，使告訴人閃煞不及而摔車受傷
    ，被告就本件車禍之發生確有過失甚明，且被告之過失行為
    ，與告訴人之受傷結果，亦有相當因果關係，亦可認定。
㈤、綜上所述，本件事證明確，被告上述犯行，洵堪認定，應依
    法論科。
二、論罪：
　　核被告所為，係犯刑法第284 條前段之過失傷害罪。被告肇
    事後，於員警據報前往現場處理時，在場並當場承認為肇事
    人，而願接受裁判之事實，有高雄市政府警察局道路交通事
    故肇事人自首情形紀錄表附卷可稽（見警卷第51頁），堪認
    符合自首要件，爰依刑法第62條前段規定，減輕其刑。
三、上訴論斷：
㈠、原審認被告罪證明確，因而適用刑法第284條前段、第62條前
    段、第41條第1項前段等規定，並以行為人之責任為基礎，
    審酌被告駕駛車輛，因一時疏失未能遵守交通法規，肇致本
    件交通事故，造成告訴人受有傷害而身體及精神受有痛苦，
    暨兼衡被告之素行、本件之過失情節、告訴人所受傷勢，以
    及其智識程度、家庭生活及經濟狀況等一切情狀（詳原審卷
    ），量處拘役30日，如易科罰金，以新臺幣1,000元折算1日
    。經核原判決認事用法，核無不合，量刑亦已斟酌刑法第57
    條各款所列情狀，而未逾越法定範圍，亦未濫用其職權，應
    屬適當。被告上訴否認有本件過失犯行，並無理由，應予駁
    回。
㈡、查被告未曾受有期徒刑以上刑之宣告，有臺灣高等法院被告
    前案紀錄表附卷可稽（見本院卷第91頁），此次係屬偶發過
    失犯，況被告於本院審理中已與告訴人以新臺幣10萬元達成
    調解，並已支付完畢，業據被告及告訴人陳明在卷，並有本
    院111年度交附民移調字第22號調解筆錄及被告提出之三信
    商業銀行匯款回條可參（見本院卷第77、95、104、107頁）
    ，可見被告對其過失行為已有實際賠償告訴人所受之損害；
    且告訴人於本院調解及審理時均表示刑事部分同意給予被告
    緩刑宣告等語，亦有上開調解筆錄及本院審判筆錄可憑，諒
    被告經本件偵審程序及論罪科刑，當知警惕，應無再犯之虞
    ，且目前以從事計程車駕駛行業，有正當工作，本院認所宣
    告之刑，以暫不執行為適當，爰併宣告緩刑2年。
據上論結，應依刑事訴訟法第368條，刑法第74條第1項第1款，
判決如主文。
本案經檢察官丁亦慧提起公訴，檢察官曾靖雅到庭執行職務。
中　　華　　民　　國　　111 　年　　6 　　月　　28　　日
                  刑事第五庭    審判長法  官  簡志瑩
                                      法  官  陳美燕
                                      法  官  唐照明
以上正本證明與原本無異。
不得再上訴。
中　　華　　民　　國　　111 　年　　6 　　月　　28　　日
                                      書記官  梁雅華
附錄本判決論罪科刑法條：
中華民國刑法第284條：
因過失傷害人者，處1年以下有期徒刑、拘役或10萬元以下罰金
；致重傷者，處3年以下有期徒刑、拘役或30萬元以下罰金。